【裁判字號】    95,訴,1679
【裁判日期】    951031
【裁判案由】    限制出境
【裁判全文】
臺北高等行政法院裁定
                                     95年度訴字第01679號
原      告  甲○○
被      告  財政部
代  表  人  乙○○部長）住同.
上列當事人間因限制出境事件，原告不服行政院中華民國95年5
月12日院臺訴字第0950085591號訴願決定，提起行政訴訟。本院
裁定如下：
    主  文
原告之訴駁回。
訴訟費用由原告負擔。
    理  由
一、本件原告起訴後，被告之代表人已由呂桔誠變更為乙○○，
    茲由新任代表人具狀聲明承受訴訟，核無不合，應予准許。
二、按當事人提起撤銷訴訟或課予義務訴訟，經先經合法訴願程
    序為前提，此觀行政訴訟法第4 條、第5 條之規定甚明。次
    按原告起訴不合程式或不備其他要件，行政法院應以裁定駁
    回之，同法第107 條第1 項第10款定有明文。再按「訴願之
    提起，應自行政處分達到或公告期滿之次日起30日內為之。
    」、「訴願人不在受理訴願機關所在地住居者，計算法定期
    間，應扣除在途期間。」、「期間之計算，除法律另有規定
    外，依民法之規定。」、「於一定期日或期間內，應為意思
    表示或給付者，其期日或期間之末日，為星期日、紀念日或
    其他休息日時，以其休息日之次日代之。」訴願法第14條第
    1 項、第16條第1 項、第17條、民法第122 條亦分別定有明
    文。若逾越此30日之不變期間而提起訴願，即為法所不許，
    訴願機關應依訴願法第77條第2 款規定為不受理之決定。
三、緣原告為王冠通信股份有限公司（以下簡稱王冠公司）之董
    事，王冠公司因滯欠89年及90年度營利事業所得稅（含滯怠
    報金、滯納金及滯納利息）計新臺幣（下同）3,487,212 元
    ，財政部臺灣省北區國稅局依限制欠稅人或欠稅營利事業負
    責人出境實施辦法第2 條第1 項規定，報由被告以93年3 月
    23日台財稅字第0930083323號函請內政部警政署入出境管理
    局（以下簡稱境管局）限制原告出境，境管局據以93年3 月
    24日境愛岑字第09310702470 號函禁止原告出國。原告不服
    ，提起訴願，經訴願機關以訴願逾期而決定不受理駁回，原
    告遂提起本件行政訴訟。
四、經查，本件原告不服被告上揭限制出境處分，境管局以93年
    3 月24日境愛岑字第09310702470 號函禁止原告出境，該函
    件係於93年3 月30日送達原告，此有掛號郵件收件回執影本
    附原處分卷可稽。是以，原告提起訴願之期間應自93年3 月
    31日起算，而原告設址於臺北縣，依訴願法第16條第1 項前
    段及訴願扣除在途期間辦法第2 條規定，扣除在途期間2 日
    ，核計其提起訴願期間，計至93年5 月1 日（星期六）屆滿
    ，但因該日適為假日，依規定應以93年5 月3 日（星期一）
    為屆滿日。惟原告遲至94年12月9 日始向行政院提起訴願，
    此有原告所提出之訴願書附訴願會收文章日戳可憑（參訴願
    卷），則原告就上揭限制出境處分，提起訴願已逾首揭法定
    不變期間，自為法所不許。訴願決定以原告訴願逾期，從程
    序上駁回其訴願並無不合。原告提起本件訴訟，未經合法訴
    願程序，揆諸首開說明自屬不合法，應以裁定駁回。又本件
    既因原告提起訴願已逾期不合法應予駁回，原告其餘實體主
    張是否有理由，即毋庸予以審究。至原告於起訴狀內雖載「
    不服財政部台財稅字第0950083165號函之訴願駁回決定」等
    語，惟被告所為台財稅字第0950083165號函，係檢送原告因
    限制出境事件提起訴願被告之答辯書以及限制出境有關案卷
    ，此並非被告對原告所為之行政處分，核原告真義應係對被
    告所為限制出境處分不服，併此明。
五、依行政訴訟法第107條第1項第10款、第104條、民事訴訟法
    第95條、第78條，裁定如主文。
中    華    民    國    95    年    10    月    31    日
                       第三庭審判長法  官  姜素娥
                                   法  官  吳東都
                                   法  官  陳秀
上為正本係照原本作成。
如不服本裁定，應於送達後10日內向本院提出抗告狀（須按他造
人數附繕本）。
中    華    民    國    95    年    10    月    31    日
                                   書記官  楊子鋒


司法院資訊處製作；財團法人民間司法改革基金會備份。
